【裁判字號】    90,易,3204
【裁判日期】    901106
【裁判案由】    侵占
【裁判全文】
臺灣板橋地方法院刑事判決                          九十年度易字第三二○四號
    公  訴  人  臺灣板橋地方法院檢察署檢察官
    被      告  乙○○
右列被告因侵占案件，經檢察官提起公訴（九十年度偵緝字第九七二號），本院判決
如左：
      主      文
乙○○意圖為自己不法之所有，而侵占自己持有他人之物，處拘役伍拾日，如易科罰
金以參佰元折算壹日。
      事      實
一、乙○○明知ＦＧ—七○六五號牌自用小客貨車係甲○○所有（原為「韻立興業有
    限公司」所有，嗣該公司更名為「永弘興業有限公司」，而由甲○○任負責人）
    ，甲○○並於民國（下同）八十八年間某日，在臺北縣新店市○○路某處，出借
    予其友人丙○○使用，嗣於其後之八十八年間某日（確實日期不詳），在臺北縣
    新店市安坑某處，乙○○復向丙○○借用該車，竟意圖為自己不法之所有，於借
    得該車之後，即以變更持有為自己所有之意思，予以侵占入己，甲○○則屢向丙○○催討返還該車未果，乃四處自行尋找，迨至八十九年六月間，適甲○○行經
    臺北縣永和市○○路秀朗國小附近，發現該車停放該處，乃交付鑰匙囑其友人龔
    志杰（所涉竊盜部分，業據臺灣板橋地方法院檢察署檢察官處分不起訴確定）代
    為駛往修車廠檢修保養，乙○○則不知上情，以該車遭竊為由報警處理，始循線
    偵悉乙○○侵占之情。
二、案經被害人甲○○訴請及經臺灣板橋地方法院檢察署檢察官自動檢舉偵查起訴。
      理      由
一、訊據被告乙○○固對上述ＦＧ—七○六五號牌自用小客貨車係甲○○所有，其則
    於八十八年間借用該車，嗣因認該車遭竊，而報警處理等情坦承不諱，惟矢口否
    認有何侵占之犯行，辯稱：該車係甲○○於八十八年間出借予其使用，因甲○○
    表示該車不好使用，始囑其修繕供其做生意之用，其借車時並未與甲○○約定還
    車時間，至其使用該車約一年多之後，甲○○有通知其還車之事云云。惟查，右
    揭事實，業據被害人甲○○於偵審中均到庭指訴伊並未出借該車予被告，伊係將
    車出借丙○○使用，且當時亦已約定於該車之原車主回來後，應即將車返還等語
    （見九十年度偵字第八○三四號偵查卷第三九頁，本院九十年十月二十三日訊問
    筆錄），則前開自用小客貨車是否確係被害人甲○○出借予被告使用，已非無疑
    ，惟無論被告係自被害人甲○○或丙○○處借用該車，倘被告明知該車係被害人
    所有，仍於借用後，有易持有為所有之不法意圖，所為即屬侵占無訛，是所應審
    究者，應係被告是否有侵占之意圖及行為。則查，觀諸被告使用該車之期間，係
    自八十八年間起至八十九年六月間被害人自行尋獲該車為止，其使用之期間非短
    ，然其間被告竟從未與被害人聯繫返車相關事宜，此與常情實相悖違，已足見被
    害人之前開指訴，並非不可全然採信；況參以被告於偵查中並到庭陳稱係因車上
    被竊貨物未獲償還，故難返還該車等語（見九十年度偵緝字第九七二號偵查卷第
    二○頁背面），惟被告置放於車上之物品縱確有遭竊之情，其非不得先行還車，
    是此尚非被告無法還車之正當理由，足見被告堅不返還該車，確有將該車易持有
    為所有之意圖至明，此外，復有車輛竊盜、車牌失竊資料個別查詢報表－查詢車
    輛認可資料及聯合徵信中心法人登記資訊各一份在卷可稽，綜上所述，被告前開
    所辯，應係事後圖卸之詞，尚難採信。從而本件事證已臻明確，被告侵占之犯行
    堪以認定，應依法論科。
二、核被告所為，係犯刑法第三百三十五條第一項之普通侵占罪。爰審酌被告之素行
    ，與其犯罪之動機、目的、手段，暨其因一時誤念，致罹刑章，現已返還車輛，
    被害人並到庭表示願原諒被告等語，有本院九十年十月二十三日審判筆錄在卷可
    稽，及其犯罪後態度不佳仍否認犯行等一切情狀，量處如主文所示之刑。而被告
    行為後，刑法第四十一條業於九十年一月四日經立法院修正通過，並經總統於九
    十年一月十日公布，而於同年一月十二日生效施行，其修正條文為：「犯最重本
    刑為五年以下有期徒刑以下之刑之罪，而受六個月以下有期徒刑或拘役之宣告，
    因身體、教育、職業、家庭之關係或其他正當事由，執行顯有困難者，得以一元
    以上三元以下折算一日，易科罰金。但確因不執行所宣告之刑，難收矯正之效，
    或難以維持法秩序者，不在此限。」、「併合處罰之數罪，均有前項情形，其應
    執行之刑逾六月者，亦同」，核與修正前刑法第四十一條相較，修正後之條文較
    有利於被告，依刑法第二條第一項前段規定，應適用裁判時修正後之刑法第四十
    一條第一項規定，並諭知易科罰金之折算標準，合此說明。
據上論斷，應依刑事訴訟法第二百九十九條第一項前段，刑法第二條第一項前段、第
三百三十五條第一項、第四十一條第一項，罰金罰鍰提高標準條例第一條前段、第二
條，判決如主文。
本案經檢察官蔡宏展到庭執行職務。
中      華      民      國      九十    年     十一      月     六      日
                                  臺灣板橋地方法院刑事第一庭
                                      法  官  邱 靜 琪
右正本證明與原本無異。
如不服本判決，應於判決送達後十日內向本院提出上訴狀 (應附繕本) ，上訴於臺灣
高等法院。
                                      書記官  黃 頌 棻
中    華      民      國      九十    年    十一         月     八      日
錄本案論罪科刑法條全文：
刑法第三百三十五條
意圖為自己不法之所有，而侵占自己持有他人之物者，處五年以下有期徒刑、拘役或
併科一千元以下罰金。
前項之未遂犯罰之。


司法院資訊處製作；財團法人民間司法改革基金會備份。
